【裁判字號】    99,輔宣,5
【裁判日期】    990709
【裁判案由】    輔助宣告
【裁判全文】
臺灣嘉義地方法院民事裁定               99年度輔宣字第5號
聲  請  人  甲○○
上列聲請人聲請輔助宣告事件，本院裁定如下：
    主    文
宣告林伯名（民國七十三年十二月廿八日出生，身分證統一編號
：Ｚ000000000號）為受輔助宣告之人。
選定甲○○（民國四十七年十二月三十日出生）為受輔助宣告之
人之輔助人。
聲請程序費用新臺幣壹仟元由受輔助宣告之人負擔。
    理    由
一、本件聲請意旨略以：聲請人係林伯名之母親，林伯名於民國
    98年5 月12日起罹患精神分裂，雖延醫診治但不見起色，近
    日甚且已精神障礙（或心智缺陷），致其為意思表示或受意
    思表示（或辨識其意思表示效果）之能力顯有不足。為此，
    提出灣橋榮民醫院診斷證明書、戶籍謄本、中華民國身心障
    礙手冊影本等資料，聲請宣告其為受輔助宣告之人等語。
二、按對於因精神障礙或其他心智缺陷，致其為意思表示或受意
    思表示，或辨識其意思表示效果之能力，顯有不足者，法院
    得因本人、配偶、四親等內之親屬、最近一年有同居事實之
    其他親屬、檢察官、主管機關或社會福利機構之聲請，為輔
    助之宣告。民法第15條之1 第1 項定有明文。經查，聲請人
    主張之前揭事實，已據提出戶籍謄本、前述醫院診斷證明書
    、中華民國身心障礙手冊影本各1 份為憑；又本院審驗林伯
    名之精神及心智狀況，在鑑定人前點呼林伯名之姓名、年籍
    等事項，其對點呼及問話均能適時回答，但不知複雜之加減
    乘除計算，並斟酌嘉義榮民醫院精神科主治醫師蔡宏明所為
    之鑑定結果，經認：林伯名為中度智能障礙，約相當過去以
    受教育能力劃分之「可訓練的」一群，但在學業成就方面，
    難超過小學二年級之水準，故林伯名因其心智障礙，致其為
    意思表示或受意思表示之能力，顯較一般人為不足等語，有
    勘驗筆錄及附件文件可按，故聲請人聲請對林伯名為受輔助
    宣告之人，為有理由，應予准許。
三、次按受輔助宣告之人，應置輔助人，民法第1113條之1第1項
    定有明文。經查，本件林伯名未婚，其生父業已過世，聲請
    人為其同居之生母，有戶籍謄本在卷可稽。本院參酌林伯名
    之前述家庭支持系統之狀況及其現與聲請人同住等情，認由
    聲請人任輔助人，符合受監護宣告之人林伯名之最佳利益，
    爰選定聲請人為受輔助宣告之人之輔助人。
四、依民事訴訟法第608 條第1 項，非訟事件法第24條第1 項，
    裁定如主文。
中    華    民    國    99    年    7     月     9    日
                   家事法庭     法  官  李文輝
正本係照原本作成。
如不服本裁定關於選定輔助人之部分，應於送達後十日內向本院
提出抗告狀，並繳納抗告費新臺幣1千元；其餘關於輔助宣告之部
分，不得抗告。
中    華    民    國    99    年    7    月    9    日
                                書記官  許家瑜

司法院資訊處製作；財團法人民間司法改革基金會備份。
